【裁判字號】    92,易,15
【裁判日期】    920509
【裁判案由】    偽造文書
【裁判全文】
台灣台中地方法院刑事判決                          九十二年度易字第一五號
    公  訴  人  台灣台中地方法院檢察署檢察官
    被      告  甲○○
                丁○○
右列被告因偽造文書案件，經檢察官提起公訴（九十年度偵字第一六四九九號、九十
一年度偵字第一四三０六號），本院判決如左：
    主      文
甲○○、丁○○共同行使從事業務之人，明知為不實之事項，而登載於其業務上作成
之文書，足以生損害於公眾及他人，各處有期徒刑肆月，如易科罰金，均以參佰元折
算壹日，均緩刑貳年。
    事      實
一、甲○○與丁○○均從事家庭代工，由丁○○向世岳企業有限公司（以下簡稱世岳
    公司）負責人王漢森拿取五金手工具材料後交下游代工甲○○從事加工。甲○○
    於民國（下同）八十八年十一月間某日，在台中縣太平市○○路太平公墓某處，
    拾獲乙○○、丙○○之國民身分證影本各乙張及印章各乙顆，明知係他人遺失之
    物，竟意圖為自己不法之所有，將之侵占入已（甲○○涉嫌侵占遺失物罪部分已
    罹於追訴權時效），嗣於同年十二月間某日，在台中縣太平市○○路○段三二一
    號丁○○住處，將前開乙○○、丙○○之國民身分證影本及印章交付丁○○，而
    與丁○○基於共同犯意聯絡，明知乙○○、丙○○未在世岳公司工作，亦未在該
    公司取得薪資或任何報酬，竟推由丁○○將前開乙○○、丙○○之國民身分證影
    本及印章，交付不知情之王漢森轉交公司會計人員，憑以製作不實之乙○○、丙○○二人員工薪資表（乙○○部分為八十八年一月至同年十一月，丙○○部分為
    八十八年二月至同年十二月），並據以填具業務上製作之八十八年度薪資所得扣
    繳暨免扣繳憑單，然後持向財政部台灣省中區國稅局台中市分局虛報乙○○、丙○○二人八十八年度薪資所得各為新台幣（下同）十七萬元，足以生損害於稅捐
    單位對稅捐稽征之正確性及乙○○、丙○○。
二、案經乙○○、丙○○訴請台灣台中地方法院檢察署檢察官偵查起訴。
    理      由
一、訊據被告甲○○對於前開事實坦承不諱，核與告訴人乙○○、丙○○於警訊、偵
    查中指訴及證人即世岳公司負責人王漢森於警訊、偵查中證述之情節相符，並有
    世岳公司製作之乙○○、丙○○八十八年度薪資表影本二十二紙附卷足憑。另訊
    之被告丁○○固坦承於前開時地，由被告甲○○將前開乙○○、丙○○之國民身
    分證影本及印章交付伊，再由伊將之交付王漢森轉交公司會計人員，憑以製作該
    二人員工薪資表及八十八年度薪資所得扣繳暨免扣繳憑單，然後持以申報該二人
    八十八年度薪資所得各為十七萬元，然矢口否認有何業務上登載不實之犯行，辯
    稱：伊不知乙○○、丙○○未從事該五金手工具加工云云。惟查被告丁○○於八
    十八年十二月間，向被告甲○○稱要由世岳公司申報薪資所得，應提出國民身分
    證影本及印章，並告以若有別人之國民身分證影本也可以，被告甲○○乃將所拾
    獲前開乙○○、丙○○之國民身分證影本及印章交付被告丁○○用以申報等情，
    此經被告甲○○供明在卷；且被告丁○○、甲○○亦均不否認未由世岳公司申報
    其二人八十八年度薪資所得；參以被告丁○○向世岳公司拿取五金手工具材料後
    ，既僅將之交付被告甲○○從事加工，並未將之交付乙○○、丙○○二人，衡情
    豈有不知乙○○、丙○○二人未從事該五金手工具加工之理？顯見被告二人為免
    由世岳公司申報其二人八十八年度薪資所得，乃基於共同犯意聯絡，明知乙○○
    、丙○○二人未在世岳公司工作，亦未在該公司取得薪資或任何報酬，而由被告
    甲○○將前開乙○○、丙○○之國民身分證影本及印章交付被告丁○○，再由被
    告丁○○將之交付不知情之世岳公司負責人王漢森轉交會計人員，憑以在業務上
    製作不實之乙○○、丙○○二人員工薪資表及八十八年度薪資所得扣繳暨免扣繳
    憑單，然後持向財政部台灣省中區國稅局台中市分局虛報乙○○、丙○○二人八
    十八年度薪資所得各為十七萬元，自足以生損害於稅捐單位對稅捐稽征之正確性
    及乙○○、丙○○，應無置疑。是被告丁○○所辯，無非事後卸責之詞，不足採
    信。本件事證明確，被告二人犯行均堪認定。
二、核被告甲○○、丁○○所為，均係犯刑法第二百十六條、第二百十五條之行使業
    務上登載不實文書罪。被告甲○○、丁○○利用不知情之世岳公司會計人員為之
    ，為間接正犯，應依正犯之例處罰。被告甲○○、丁○○就上開犯行，有犯意聯
    絡及行為分擔，應論以共同正犯。又被告甲○○、丁○○業務上登載不實後，復
    持以行使，其業務上登載不實之低度行為應為行使之高度行為所吸收，僅論以行
    使業務上登載不實文書罪；公訴人於犯罪事實欄已載明持以行使，惟所犯法條未
    論以行使，應係漏引刑法第二百十六條，本院自得一併審酌，附此明。爰審酌
    被告二人犯罪之動機、目的、手段、所生危害及犯罪後態度等一切情狀，各量處
    如主文所示之刑，並均諭知易科罰金之折算標準。查被告甲○○、丁○○均尚無
    前科，未曾受有期徒刑以上刑之宣告，有台灣高等法院被告全國前案紀錄表附卷
    可按，其等因一時失慮，致犯本案，所犯情節尚非重大，經此偵審程序及科刑教
    訓，當知警惕，應無再犯之虞，本院認其二人所受刑之宣告，以暫不執行為適當
    ，爰均依法併予宣告緩刑二年，以勵自新。
三、據上論斷，應依刑事訴訟法第二百九十九條第一項前段、刑法第二十八條、第二
    百十六條、第二百十五條、第四十一條第一項前段、第七十四條第一款、罰金罰
    鍰提高標準條例第一條前段、第二條，判決如主文。
中    華    民    國     九十二     年      五        月       九       日
                                    臺灣臺中地方法院刑事第三庭
                                        法  官  朱  光  國
右正本證明與原本無異。
如不服本判決，應於判決送達後十日內向本院提出上訴狀( 應附繕本 )，上訴於臺灣
高等法院臺中分院。
                                        書記官
中    華    民    國     九十二     年      五        月      十五      日
刑法第二百十五條：
從事業務之人，明知為不實之事項，而登載於其業務上作成之文書，足以生損害於公
眾或他人者，處三年以下有期徒刑、拘役或五百元以下罰金。
刑法第二百十六條：
行使第二百十條至第二百十五條之文書者，依偽造、變造文書或登載不實事項或使登
載不實事項之規定處斷。
                                                                        Ａ


司法院資訊處製作；財團法人民間司法改革基金會備份。
